臺灣高等法院刑事判決　　　　　　　　　　　　　　九十一年度上易字第二三三號
　　上　訴　人　臺灣基隆地方法院檢察署檢察官
　　被　　　告　甲○○
右列上訴人因被告妨害名譽案件，不服臺灣基隆地方法院九十年度易字第五六五號，
中華民國九十年十一月二十七日第一審判決（起訴案號：臺灣基隆地方法院檢察署九
十年度偵字第二二六一號），提起上訴，本院判決如左︰
    主      文
原判決撤銷。
甲○○無罪。
    理      由
一、公訴意旨略以：緣苟永生所使用之車牌號碼ＷＲ─５９６８號自用小客車（車主
    為苟永生之妹苟秀芬）因象神颱風過境遭水淹沒而受損，遂委託被告甲○○修理
    ，嗣被告修復完畢後，欲向告訴人索取新臺幣（下同）四萬九千四百五十元之修
    理費時，苟永生因認此修理費超出其原先所約定之數額，遂拒絕支付，甲○○因
    索討無著，竟不思循法律途徑以求救濟，乃意圖散布於眾，於民國九十年五月十
    二日十五時許，先將前開車輛推至苟永生位於基隆市○○街四十一巷十四號住處
    門口停放，再以橘色油漆在該車後擋風玻璃上書寫「天理難容、車號ＷＲ５９６
    ８、本車主苟永生苟秀芬因象神颱風、此車遭水淹泡、由苟永生交本店修理、修
    理費共積欠肆萬多元、多次催告均不理會、先將本車歸回、請速出面連絡」字樣
    ，在右側車窗玻璃上書寫「修車賴帳、天理難容」字樣，左側車窗玻璃上書寫「
    修車賴帳、無良心」字樣，在前擋風玻璃上書寫「本車號ＷＲ─５９６８、住所
    七堵區○○街４１巷１４號、無良心、良心不安」字樣，足以毀損苟永生之名譽
    （苟秀芬部分未據告訴）。嗣苟永生之房東趙志傑因該車停放位置妨礙進出，遂
    將該車拖至七堵公有停車場停放，並告知苟永生，苟永生始知悉前情並提出告訴
    。因認被告甲○○涉有刑法第三百十條第一項之毀謗罪。
二、按犯罪事實應依證據認定之，無證據不得推定其犯罪事實；又不能證明被告犯罪
    者，應諭知無罪之判決，刑事訴訟法第一百五十四條、第三百零一條第一項分別
    定有明文。又告訴人之告訴，係以使被告受刑事訴追為目的，是其陳述是否與事
    實相符，仍應調查其他證據以資審認，最高法院五十二年台上字第一三ＯＯ號判
    例可資參照。而刑法上誹謗罪之構成要件，行為人客觀上除須有指摘或傳述行為
    外，主觀上必須具有意圖散佈於眾之誹謗故意，始足成立。易言之，行為人對其
    指摘或傳述之事足以損害他人名譽有所認識，且進而決意加以指摘或傳述該事件
    之具體內容之主觀心態，始能以刑法誹謗罪相繩。
三、訊據被告甲○○固於偵查、原審及本院調查審理時均坦承在告訴人所使用之自用
    小客車車窗上書寫「天理難容、車號ＷＲ５９６８、本車主苟永生苟秀芬因象神
    颱風、此車遭水淹泡、由苟永生交本店修理、修理費共積欠肆萬多元、多次催告
    均不理會、先將本車歸回、請速出面連絡」、「修車賴帳、天理難容」、「修車
    賴帳、無良心」等字樣，然矢口否認有誹謗乙○○之意思，辯稱：其在車窗上寫
    那些字只是想要苟永生給付修車費而已等語。經查：
    (一)被告於九十年五月十二日十五時許，先將該自用小客車推至告訴人乙○○住處
      樓下，並在車窗上書寫前揭字樣之事實，業經告訴人苟永生指述明確，並經證
      人趙志傑於偵查中證述：「有一台車何在門口堵住出路，車窗上文寫得亂七八
      糟，... 因為甲○○之前來我家找過高永生好多次，所以我就去問陳，他才說
      車子是他他停的...。」等語（見偵查卷第三四頁背面），且有前開車輛之照
      片二十五幀在卷可稽，而告訴人乙○○因車受損而交付被告修理迄未付錢，且
      經被告多次催索迄今未為給付等情，復為告訴人所自承，是則被告於該車車窗
      上所書寫之「車號ＷＲ５９６８、本車主苟永生苟秀芬因象神颱風、此車遭水
      淹泡、由苟永生交本店修理、修理費共積欠肆萬多元、多次催告均不理會、先
      將本車歸回、請速出面連絡」等字樣，與事實相符應非虛構。
    (二)被告於該車車窗上雖復書寫「修車賴帳、天理難容」、「修車賴帳、無良心」
      等字樣，惟名譽究有無毀損，非單依被害人主觀上之感情決之，實應依社會客
      觀之評價，而有關名譽權之侵害違法性之認定，應就具體個案「利益衡量」原
      則方式定之。查被告緊接上開字句後即載明「苟永生交本店修理、修理費共積
      欠肆萬多元、多次催告均不理會、先將本車歸回、請速出面連絡」等字樣，足
      證被告所指摘告訴人乙○○「天理難容、無良心」一事，應係出於告訴人未給
      付修車費用一節，並非事出無因，且被告目的在催討修車費用，不在誹謗告訴
      人甚明。從而被告之動機既為保障其取得修理費用之權益，則被告縱有用詞遣
      字過於急切之情形或將該事實予以指摘或傳述之客觀行為，惟其目的既不在誹
      謗告訴人，尚難逕認被告主觀上亦有意圖散佈於眾而貶損告訴人名譽之誹謗故
      意。
    綜上所述，被告辯稱其並無誹謗告訴人名譽之故意等語，應屬可信。此外，復查
    無其他積極證據足資認定被告有誹謗告訴人名譽之犯行，被告被訴之犯罪，自屬
    不能證明。
三、原審未就被告所為有無貶損告訴人之主觀犯意，及雙方係因修車費用糾紛而生此
    事，遽對被告為論罪科刑之判決，自有未洽，檢察官以量刑過輕且被告迄未與告
    訴人達成和解為由，提起上訴，雖無理由，惟原判決既有可議之處，即屬無可維
    持，自應由本院將原審判決撤銷，並改為被告甲○○無罪之諭知。
據上論斷，應依刑事訴訟法第三百六十九條第一項、第三百六十四條、第三百零一條
第一項，判決如主文。
本案經檢察官呂光華到庭執行職務
中    華    民    國      九十一      年      三      月      十九      日
                            臺灣高等法院刑事第十九庭
                                審判長法  官  許  國  宏
                                      法  官  洪  光  燦
                                      法  官  林  勤  純
右正本證明與原本無異。
本判決不得上訴。
                                      書記官  葉  瑩  庭
中    華    民    國      九十一      年      三      月     二十一     日
